臺灣苗栗地方法院民事裁定
110年度簡抗字第3號
抗  告  人  廖愛珍  
相  對  人  楊榮吉  
            楊註孔  
            李岡橞  
            李綺芬  
            羅士易  
            楊羅秀華
            顏羅秀蘭
            羅金蘭  
            羅范嬌英
            羅美貞  



            羅濟憲  
            羅濟凱  
            羅濟森  
            羅宜珠  
            吳德鉦  
            吳東宏  

            吳德鋒  

            吳偉賢  
            吳亜芸  
            吳美華  
            陳金蘭  

            吳裕鐽  

            吳明潮  
            吳明龍  

            何恭燕（李益政之遺產管理人）

上列當事人間請求拆屋還地事件，抗告人對於民國110年9月14日
本院苗栗簡易庭109年度苗簡更一字第4號裁定提起抗告，本院合
議庭裁定如下：
    主  文
抗告駁回。
抗告費用新臺幣1,000元由抗告人負擔。
    理  由
一、抗告人起訴請求相對人將坐落苗栗縣○○鄉○○段0000○0地號土
    地之門牌號碼苗栗縣○○鄉○○村0鄰00號建物拆除，並將上開
    土地返還抗告人，經本院苗栗簡易庭以109年度苗簡更一字
    第4號裁定於本院109年度苗簡字第219號確認優先購買權存
    在等事件（下稱另事件）終結前，停止本院109年度苗簡更
    一字第4號拆屋還地事件訴訟程序（下稱原裁定），抗告人
    不服原裁定提起抗告。
二、抗告意旨略以：相對人羅濟森、羅濟憲既未徵得羅阿文全體
    繼承人同意行使優先購買權，且另事件亦未以相對人何恭燕
    （李益政之遺產管理人）為共同原告，當事人不適格，渠等
    之訴顯無理由；又另事件與土地法第104條第1、2項、民法
    第426條之2第1項規定要件不符，是相對人羅濟森、羅濟憲
    不得對抗告人及相對人羅士易主張優先購買權；從而依相關
    事證及卷內資料已可明確得知相對人羅濟森、羅濟憲對於抗
    告人與羅士易間就上開土地之買賣無優先購買權，本件顯無
    以另事件判決為據之必要，若尚需經過另事件冗長程序後始
    能審理，抗告人無疑將無端遭受延滯訴訟所生極大不利益，
    自不應裁定停止本件訴訟程序，請廢棄原裁定等語。並聲明
    ：㈠原裁定廢棄、㈡發回原審更審。
三、經查：
　㈠按訴訟全部或一部之裁判，以他訴訟之法律關係是否成立為
    據者，民事訴訟法第182條第1項既明定法院得命停止訴訟程
    序，則有該條項所定情形時，應否命停止，法院本有自由裁
    量之權，並非一經當事人聲請，即應命停止（最高法院110
    年度台抗字第876號裁定意旨參照）；又按基地出賣時，地
    上權人、典權人或承租人有依同樣條件優先購買之權，土地
    法第104條第1項前段定有明文，該項優先購買權，具有物權
    之效力。出賣人與第三人以買賣為原因而成立之物權移轉行
    為不得對抗該優先購買權人，承租人得請求法院確認其優先
    購買權存在及塗銷該項登記，並協同辦理所有權移轉登記（
    最高法院110年度台聲字第881號裁定意旨參照）。
　㈡抗告人於民國108年3月13日依民法第767條規定起訴請求羅阿
    文之全體繼承人拆屋還地，經本院苗栗簡易庭於109年2月11
    日以108年度苗簡字第274號裁定駁回原告之訴及假執行之聲
    請（苗簡卷二第83至90頁），抗告人不服提起抗告後，本院
    合議庭於109年6月19日以109年度簡抗第4號裁定廢棄原裁定
    ，而於同年12月21日函送本院苗栗簡易庭（苗簡更一卷第25
    至33頁、第15頁），並經抗告人於110年8月23日聲明由相對
    人何恭燕（李益政之遺產管理人）承受訴訟（苗簡更一卷第
    175頁）；而另事件係經相對人羅濟森、羅濟憲於109年4月2
    2日起訴抗告人及羅士易，依土地法第104條規定聲明請求確
    認渠等及他人對上開土地特定部分有優先購買權存在，抗告
    人應塗銷該特定部分以買賣為原因之所有權移轉登記，而羅
    士易應就該特定部分締約並移轉登記予渠等及他人公同共有
    （苗簡更一卷第201至223頁）。
　㈢則抗告人既以民法第767條規定為請求權基礎，提起本件拆屋
    還地之訴，故抗告人是否為上開土地所有權人，即屬本件訴
    訟之先決問題，而相對人羅濟森、羅濟憲既以具有物權性質
    之土地法第104條為據提起另事件，倘渠等於另事件獲勝訴
    判決，得請求抗告人塗銷上開土地特定部分之所有權移轉登
    記，抗告人將失其上開土地所有權人資格，是另事件所涉法
    律關係，自屬本件之先決問題無疑；又衡酌本件前經本院合
    議庭於109年6月19日廢棄原駁回裁定前，相對人羅濟森、羅
    濟憲業於同年4月27日提起另事件，是另事件就上開先決問
    題之審理程序既早於本件訴訟，礙無延滯本件訴訟之可能，
    且由另事件先行判斷，亦可避免裁判歧異之發生可能，故原
    裁定認另事件係屬本件訴訟之先決問題，裁定於另事件終結
    前，停止本件訴訟程序，合於上開法律規定及裁量權之行使
    ，尚無違誤之處。抗告意旨徒以另事件顯無理由或實體無理
    由，而本件將因另事件冗長程序延滯，故得自行判斷等語，
    惟另事件與本件就上開先決問題之認定，既均需依兩造所提
    出之相關證據資料為據，礙無何另事件程序較為冗長之可能
    ，且另事件既早於本件經本院合議庭於109年6月19日廢棄原
    裁定前即繫屬，故另事件審理進程較前，由其先行判斷亦屬
    妥適，是抗告人上開主張難認可採。綜上，抗告人抗告無理
    由，應予抗告駁回。
四、據上論結，本件抗告為無理由，依非訟事件法第44條第1項
    、第46項、第21條第2項、第24條第1項、民事訴訟法第95
    條、第78條規定，裁定如主文。　　　　
中　　華　　民　　國　　110 　年　　12　　月　　21　　日
                  民事第一庭  審判長法  官  宋國鎮
                                    法  官  何星磊
                                    法  官  劉奕榔
以上正本係照原本作成。
本裁定不得再抗告。
                                    書記官  江秋靜
中　　華　　民　　國　　110 　年　　12　　月　　21　　日